臺灣高等法院高雄分院刑事判決　　　　　　　　　九十一年度上訴字第一五一九號
　　上　訴　人
　　即　被　告　甲○○
　　指定辯護人　本院公設辯護人　李佩娟
右上訴人因違反毒品危害防制條例案件，不服臺灣高雄地方法院九十年度訴字第三○
二八號中華民國九十一年七月十六日第一審判決（起訴案號：臺灣高雄地方法院檢察
署八十九年度偵字第一四七○九號、八十九年度偵字第一七三四四號），提起上訴，
本院判決如左：
    主  文
原判決撤銷。
甲○○無罪。
    理  由
一、公訴意旨略以：被告甲○○明知安非他命係第二級毒品，不得非法持有、販賣，
    竟意圖營利，並基於販賣第二級毒品安非他命之概括犯意，分別於民國八十九年
    六月中旬某日及同年六月二十日，連續在高雄市三民區○○○路五０八號張育銘
    住處，分別以一小包新臺幣（下同）二千五百元及一小包四千元之價格，販賣第
    二級毒品安非他命予張育銘二次。嗣於八十九年六月三十日十八時二十分許，在
    上開張育銘住處為警搜索查獲。並扣得被告甲○○持有之安非他命十三小包（驗
    前毛重肆拾壹點柒捌公克，驗後毛重肆拾壹點陸伍公克），及販賣安非他命用以
    磅重分裝之電子磅秤一台、空夾鏈袋十四個。因認被告甲○○涉犯毒品危害防制
    條例第四條第二項之販賣第二級毒品罪嫌等語。
二、按犯罪事實應依證據認定之，無證據不得推定其犯罪事實。又不能證明被告犯罪
    者，應諭知無罪之判決，刑事訴訟法第一百五十四條、第三百零一條第一項分別
    定有明文。又事實之認定，應依證據，如未能發現相當證據，或證據不足以證明
    ，自不能以推測或擬制之方法，為裁判基礎（最高法院四十年台上字第八六號判
    例參照）。再認定犯罪事實，所憑之證據，固不以直接證據為限，間接證據亦包
    括在內，然無論直接或間接證據，其為訴訟上之證明，須於通常一般之人均不致
    於有所懷疑，而得確信其為真實之程度者，始得據為有罪之認定，倘其證明尚未
    達到此一程度，而有合理之懷疑存在時，即無從為有罪之認定（最高法院七十六
    年台上字第四九八六號判例參照）。另按認定不利於被告之事實，須依積極證據
    ，苟積極證據不足為不利於被告事實之認定時，即應為有利於被告之認定，更不
    必有何有利之證據（最高法院三十年上字第八一六號判例參照）。而共同被告不
    利於己之陳述，固得採為其他共同被告犯罪之證據，惟此項不利於己之陳述，須
    無瑕疵可指，而就其他方面調查，又與事實相符，始得採為其他共同被告犯罪事
    實之認定（最高法院四十六年台上字第四一九號判例參照）。
三、本件公訴人認被告甲○○涉犯前開販賣第二級毒品罪嫌，無非以同案被告張育銘
    於警訊及偵查中之證述，及扣案之安非他命十三小包、電子磅秤一台及空夾鏈袋
    十四個等物，為其主要論據。惟訊據上訴人即被告甲○○堅決否認有前揭販賣第
    二級毒品之犯行，辯稱：伊未販賣安非他命予張育銘，扣案之安非他命係伊與張
    育銘買來共同施用等語。
四、經查：
  (一)證人張育銘於警訊時固指稱：「毒品及查扣之不法證物為我朋友甲○○所有的」
    「我毒品是向甲○○買來的」「我曾向甲○○買過毒品（安非他命），時間是八
    十年六月二十二日晚上二十二時在高市三民區○○○路五○八號住處交易的，我
    向甲○○購買四千元，買一次」等語。惟於檢察官初訊時則陳稱：「我有向他（
    指甲○○）買毒品安非他命一包，四千元，在八十九年六月二十日左右，共買過
    二次，第一次在六月十幾日，買安非他命半包二千五百元，第二次六月二十日買
    一包安非他命四千元」云云（見八十九年偵字第一四七○九號卷第十九頁反面）
    ，前後對於被告販賣安非他命之時間、次數等重要情節，指述不一，已難令人置
    信；嗣於偵查中又否認有向被告購買安非他命，改稱係和被告一起出資向案外人
    蔡明亨購買，並證稱：「我拜託甲○○去向蔡明亨購買，他說一起購買比較便宜
    」「我在我家拿一萬元給甲○○」「我將錢交給甲○○，我開車載甲○○去民生
    路與復興路口附近，甲○○下車，我不知他去那裡買」「（我們）是在六月二十
    九日晚上接近六月三十日凌晨去購買的，買回來放著，還沒有分就在六月三十日
    晚上被查到」等語（見八十九年偵字第一四七○九號卷第二四頁反面、二五頁）
    ，再於原審調查時堅稱：「安非他命是我們二個一起去買的」等語（見原審卷第
    二四頁），核與被告所辯扣案之安非他命係和張育銘一起出資購買等情相符，足
    見證人張育銘前開警訊及檢察官初訊時之證言，前後不一，顯有重大瑕疵，難認
    與事實相符。
  (二)雖被告與證人張育銘經檢察官隔離訊問結果，二人就如何去購買安非他命一節，
    被告供稱：「張育銘開車和我到五福路與復興路口，張育銘下車去購買，我在車
    上等」云云，證人張育銘則證稱：「我將錢交給甲○○，我開車載甲○○去民生
    路與復興路口附近，甲○○下車，我不知他去那裡買。」等語（見八十九年偵字
    第一四七○九號卷第二四頁反面、二五頁），對於何人下車去購買安非他命之供
    述並未相符，然此僅能認為證人張育銘前開證言，與被告所辯情節互有出入，尚
    不足採，但究難遽此反推論證人張育銘前開顯有瑕疵之指證被告販賣安非他命等
    情為真實。且被告與證人張育銘就共同出資一節，經檢察官隔離偵訊結果，被告
    供稱：「張育銘出一萬元，我出一萬四千元」「我在張育銘住處拿一萬四千元給
    張育銘」云云，核與證人張育銘證述：「我在我家拿一萬元給甲○○」等語，大
    致相符，足見證人張育銘所述並非全然與被告相左，自難專取被告不利之部分，
    作為被告有罪判決之依據。
  (三)參酌本件扣案之安非他命十三小包、電子磅秤一台、空夾鏈袋十四個等物，均在
    證人張育銘住處房間之書桌抽屜內所查獲，此據證人張育銘於警卷自承明確，並
    有警方執行搜索報告一紙在卷為佐，而張育銘於警訊時係指稱：「毒品及查扣之
    不法跡證物為我朋友甲○○所有」等語，嗣於偵查中則改稱：「毒品是我和甲○
    ○一人一半」云云（見八十九年偵字第一四七○九號卷第三一頁反面），證詞前
    後反覆，足徵公設辯護人辯以證人張育銘因在自己住處遭警查扣上開安非他命十
    三小包，又有電子秤等物，唯恐自己涉嫌販毒罪，乃先為不利被告之供述等情，
    即非無由。其所為對被告不利之供述，既有利於己而與被告利害關係反背，顯難
    僅據其片面之證述，無其他補強證據證明與事實相符下，遽採為被告不利之認定
    。反觀被告於偵審中始終供稱：電子磅秤是我所有，用來秤量購入之安非他命份
    量是否足夠，毒品是我和張育銘去向蔡明亨買來一起施用等語，並未因該毒品等
    物係在張育銘住處房間查獲，即推諉卸責，且案外人蔡明亨亦確有因涉嫌販賣安
    非他命予被告，經檢察官偵查起訴，現尚在臺灣高等法院高雄分院審理中，有臺
    灣高等法院被告全國前案紀錄表及臺灣高雄地方法院九十年訴字第八七七號刑事
    判決書一份在卷可參，堪認被告所辯上情，尚非不足採信。
  (四)至於扣案之安非他命十三小包，驗前毛重四十一．七八公克，驗後毛重四十一．
    六五公克，數量非鉅，係供被告與證人張育銘共同施用，已經渠等供明在卷。且
    渠等確有施用安非他命之惡習，並因本案經原審法院裁定送觀察、勒戒及戒治處
    分在案，有彼二人臺灣高等法院被告全國前案紀錄表在卷可憑，另扣案之空夾鏈
    袋十四個、吸食器三個，亦係供被告及證人張育銘共同施用安非他命所用之物，
    不足以證明被告有販賣毒品之情事。至於電子磅秤一台，被告已供明係用於秤量
    購入之安非他命份量是否足夠，以及購入後二人平分要秤量用的等語，又查無其
    他被告確有販賣毒品之積極證據，尚難僅以被告持有電子磅秤一台，即推論為其
    分裝販賣毒品所用之物，並據此認定其有販賣第二級毒品之犯行。
五、綜上所述，被告所辯各情，經調查結果，尚堪採信。且證人張育銘前後指證歧異
    ，難認與事實相符，容有瑕疵，又無其他補強證據足資證明其指證之真實性，尚
    難僅以證人張育銘單方面之指證，遽認被告有販賣第二級毒品之犯行，在證據法
    上顯有誣陷之虞，是公訴人所憑之證據，在訴訟上之證明，尚未達通常一般之人
    均不致有所懷疑，而得確信其為真實之程度；本件顯乏確切事證可認被告涉有公
    訴人所指之販賣第二級毒品犯行，自屬不能證明其犯罪，原審法院未予詳究，遽
    對被告論罪科刑，尚有未洽，被告上訴意旨否認犯罪，指摘原判決不當，為有理
    由，自應由本院撤銷原判決，另為無罪之諭知。
據上論斷，應依刑事訴訟法第三百六十九條第一項前段、第三百六十四條、第三百零
一條第一項，判決如主文。
本案經檢察官朱文彬到庭執行職務。
中    華    民    國      九十一      年      十      月     三十一   日
                              臺灣高等法院高雄分院刑事第八庭
                                  審判長法官  郭雅美
                                        法官  張盛喜
                                        法官  裕斗
右正本證明與原本無異。
檢察官如不服本判決應於收受本判決後十日內向本院提出上訴書狀，其未述上訴理
由者，並得於提起上訴後十日內向本院補提理由書狀（均須按他造當事人之人數附繕
本)「切勿逕送上級法院」。
                                      書記官  吳福連
中    華    民    國      九十一      年      十      月     三十一   日
